臺灣高等法院刑事判決
109年度醫上訴字第3號
上  訴  人  
即  被  告  劉秭安
選任辯護人  姜智揚律師
            洪肇彤律師
            蕭郁寬律師
上列上訴人即被告因違反醫師法案件，不服臺灣臺北地方法院10
9年度醫訴字第1號，中華民國109年6月23日第一審判決（起訴案
號：臺灣臺北地方檢察署108年度偵字第27169號），提起上訴，
本院判決如下：
    主  文
原判決撤銷。
劉秭安共同犯醫師法第二十八條前段之非法執行醫療業務罪，處
有期徒刑陸月，如易科罰金，以新臺幣壹仟元折算壹日。
    事  實
一、劉秭安、吳柏澂【所犯醫師法第28條前段非法執行醫療業務
    犯行，前經原審法院以106年度醫訴字第1號判決處有期徒刑
    10月，併科罰金新臺幣（下同）33萬元，嗣經本院以107年
    度醫上訴字第1號判決撤銷改判處有期徒刑9月，再經最高法
    院以107年度台上字第1994號判決上訴駁回確定】均知悉醫
    療行為係以治療、矯正或預防人體疾病、傷害、殘缺為目的
    ，所為之診察、診斷及治療；或基於診察、診斷結果，以治
    療為目的，所為之處方、用藥、施行手術或處置等行為之全
    部或一部的總稱，而靜脈注射、施打針劑之本質，為「侵入
    性」治療之醫療行為，僅能由護理師、護士經醫師指示後為
    之，且劉秭安未曾確認吳柏澂是否具有合法醫師資格，能預
    見並已預見吳柏澂可能不具合法醫師資格而不得執行醫療業
    務，竟基於縱使吳柏澂不具合法醫師資格而不得執行醫療業
    務，亦不違背其本意之不確定故意，於民國105年12月7日上
    午7時（起訴書、原判決各誤載為晚間7時、19時）許，因郭
    于寧（已歿）在臺北市○○區○○○路0段00號「W HOTEL」0000
    號房內施打毒品過量產生不適症狀，遂以微信通訊軟體（下
    稱微信）傳送訊息及語音對話方式，要求吳柏澂抵達現場為
    郭于寧施打排毒針。俟吳柏澂於同日上午9時（起訴書、原
    判決各誤載為晚間9時、21時）7分許抵達現場後，劉秭安即
    與吳柏澂共同基於非法執行醫療行為之犯意聯絡，由吳柏澂
    以侵入性治療方式，用點滴為郭于寧施打排毒針，以排除郭
    于寧體內施用毒品成分而為醫療行為，劉秭安並交付2,500
    元予吳柏澂。嗣郭于寧因故不治死亡，始悉上情。
二、案經原審法院依職權告發後，由臺灣臺北地方檢察署（下稱
    臺北地檢署）檢察官簽分偵查起訴。
    理  由
壹、證據能力
一、按被告以外之人於審判外之陳述，雖不符前4條（刑事訴訟
    法第159條之1至第159條之4）之規定，而經當事人於審判程
    序同意作為證據，法院審酌該言詞陳述或書面陳述作成時之
    情況，認為適當者，亦得為證據；當事人、代理人或辯護人
    於法院調查證據時，知有第159條第1項不得為證據之情形，
    而未於言詞辯論終結前聲明異議者，視為有前項之同意，刑
    事訴訟法第159條之5第1項、第2項分別定有明文。
二、本判決所引被告以外之人於審判外之供述證據筆錄，因檢察
    官、上訴人即被告劉秭安（下稱被告）及辯護人於本院準備
    程序、審理時對於該等證據均未爭執證據能力【見本院卷第
    73至74、95至97頁；辯護人於原審並稱同意做為證據使用等
    語（見原審卷第43至44頁）】，且迄至言詞辯論終結前均未
    聲明異議，本院審酌此等供述證據筆錄製作時之情況，並無
    違法不當及證明力明顯過低之瑕疵，認以之作為證據應屬適
    當，復經本院依法踐行調查證據程序，揆諸前開規定，本院
    認此等證據均具有證據能力。又本判決所援引之其他文書、
    物證，因檢察官、被告及辯護人於本院準備程序、審理時對
    於該等證據均未爭執證據能力【見本院卷第73至74、97至99
    頁；辯護人於原審並稱同意做為證據使用等語（見原審卷第
    43至44頁）】，且無證據證明係公務員違背法定程序所取得
    ，復無顯有不可信之情況或不得作為證據之情形，並經本院
    依法踐行調查證據程序，均具有證據能力。
貳、認定被告犯罪事實所憑之證據及理由
一、上開事實，業據被告於本院準備程序及審理時坦承不諱（見
    本院卷第72、75、99至100頁），並經證人即共犯吳柏澂（
    下稱證人吳柏澂）於警詢、偵查、原審另案及本院另案（見
    偵字第5046號卷第13至16、34至37、110至111頁、106年度
    醫訴字第1號卷第22至26、50至51、69至75頁反面、107年度
    醫上訴字第1號卷第54至62頁）、證人即被告當時男友林宗
    諺於警詢（見偵字第5046號卷第46至47頁反面）、證人即在
    場人陳秉澤於偵查（見偵字第5046號卷第56至60頁反面、第
    62至64頁反面）、證人即在場人陳暐涵於偵查（見偵字第50
    46號卷第66至70頁）、證人即在場人江哲瑋於偵查（見偵字
    第5046號卷第72至78頁）、證人即在場人洪聖晏於偵查（見
    偵字第5046號卷第81至86頁反面）、證人即在場人蔡逸學於
    偵查（見偵字第5046號卷第88至100頁）證述在卷，且有被
    告與證人吳柏澂間微信對話紀錄翻拍照片（見偵字第5046號
    卷第30至32頁反面）、證人林宗諺之微信及LINE通訊軟體轉
    傳照片（見偵字第5046號卷第48至53頁）、監視器錄影畫面
    翻拍照片（見偵字第5046號卷第7至12頁）、證人吳柏澂所
    繪現場圖、自願搜索同意書、臺北市政府警察局信義分局（
    下稱信義分局）105年12月12日搜索扣押筆錄、扣押物品目
    錄表、採證照片、藥品查詢資料（以上見偵字第5046號卷第
    23至30、112至117頁）及臺北市立聯合醫院106年6月27日北
    市醫松字第10630820300號函（見106年度醫訴字第1號卷第4
    0頁）等附卷可考，是被告前開任意性自白應與事實相符，
    可以採信。再證人吳柏澂所犯醫師法第28條前段非法執行醫
    療業務犯行，經原審法院以106年度醫訴字第1號判決處有期
    徒刑10月，併科罰金33萬元，嗣經本院以107年度醫上訴字
    第1號判決撤銷改判處有期徒刑9月，再經最高法院以107年
    度台上字第1994號判決上訴駁回確定等情，亦有原審法院10
    6年度醫訴字第1號刑事判決、本院107年度醫上訴字第1號刑
    事判決及最高法院107年度台上字第1994號刑事判決等存卷
    可憑，此部分事實亦堪認定。
二、被告係基於不確定故意（間接故意）而與證人吳柏澂共同犯
    醫師法第28條前段非法執行醫療業務犯行
(一)按刑法第13條第2項規定：「行為人對於構成犯罪之事實，
    預見其發生而其發生並不違背其本意者，以故意論。」學理
    上或稱間接故意、不確定故意、未必故意。亦即行為人對於
    構成犯罪之事實（包含行為與結果），預見其發生，而此發
    生不違背本意，存有「認識」及容任發生之「意欲」。此所
    謂「預見」，乃指基於經驗法則、論理法則，可以預料得見
    如何之行為，將會有一定結果發生之可能（最高法院104年
    度台上字第155號判決意旨參照）。
(二)經查：
　1.於案發時，在場人等均仍在討論送醫與否，甚至有人提議是
    否直接送醫而尚未有定論之際，被告主動提議、聯繫證人吳
    柏澂到場處置且下樓接應，並於證人吳柏澂到場處置時，要
    求、詢問處置方式、告知當時郭于寧（下稱郭于寧或死者）
    情形、隨侍在側，而為證人吳柏澂到場後之主要對話對象
　　(1)證人陳秉澤於偵查證稱：當時我跟蔡逸學有說要不要直
       接送醫，也沒有人說要或不要，突然就跑出1個密醫來了
       等語（見偵字第5046號卷第58頁反面）；證人陳暐涵於
       偵查證稱：洪聖晏說要不要送醫時，現場還在爭論不要
       送醫，還是要叫排毒針來時，醬醬（即被告）就打電話
       叫排毒針來等語（見偵字第5046號卷第68頁）；證人洪
       聖晏於偵查證稱：我們本來討論要送醫，但後來醬醬說
       她認識1個蠻厲害會打排毒針的人，所以我們就先在那等
       ，說那位打排毒針的在路上，所以大家一起決定繼續在
       現場等待等語（見偵字第5046號卷第85頁）。觀諸上開
       證人證述，足徵案發時在場人等均仍在討論送醫與否，
       甚至有人提議直接送醫而尚未有定論之際，被告即主動
       提議、聯繫證人吳柏澂到場處置。
 　 (2)再被告於偵查坦稱：我帶進房的男子，是我跟江哲瑋下
       去接上來的，死者不舒服，有請1個人來幫她打排毒針，
       打在右手，有用點滴瓶吊起來；排毒針打在血管裡等語
       （見偵字第5046號卷第40、43頁反面），堪認證人吳柏
       澂係被告下樓接應，且被告於施打排毒針過程時全程在
       場，對證人吳柏澂對郭于寧之施打過程、細節亦均清楚
       知悉。
    (3)另依證人吳柏澂於警詢證稱：我到達房間，看到死者意
       識不清醒，我告訴醬醬及1位年輕人，說這種情況要趕快
       送醫院，醬醬叫我，要求我看可不可以打排毒針，我在
       現場觀察約15分鐘，看死者生命狀況不穩定，我就向醬
       醬說這種情形要趕快送醫院，我就把點滴拔掉，跟他們
       說最近醫院是國泰醫院，我就離開現場回家等語（見偵
       字第5046號卷第14頁），益徵於證人吳柏澂現場處置時
       ，被告不僅積極詢問處置方式、要求施打排毒針並隨侍
       在側，且證人吳柏澂就死者當下狀況、後續如何處理等
       事項，亦均係以被告為主要告知、叮囑對象。
    (4)又被告於偵查供稱：這次工作對方有告知是陪搖的，一
       般來說，坐搖桌基本上是咖啡包，有抽菸的就會有K菸，
       還有搖頭丸，通常沒有拿安非他命出來吸；這次進房間
       時，桌上有冰火、K他命1小袋、黃色包裝的毒品咖啡包1
       0包左右、梅片有6、7片裝在夾鏈袋中、一粒眠5顆左右
       包在錫箔紙裡就像感冒藥包裝一樣，都是平常坐搖桌的
       毒品；因為我們小姐用過量，會不舒服，有些會打美白
       排毒針，我就問我朋友，他有跟我講阿寶這個人，我加
       了他名片一陣子；我當時有問在場其他人，是要叫人來
       打排毒針，還是要送國泰醫院，我當時是做八大傳播業
       ，我們業界在打排毒針的人有3、4位等語（見偵字第504
       6號卷第39頁反面、第40、42、54頁、他字卷第26頁），
       可知被告對於陪坐時施用毒品已有相當經驗，且對各類
       毒品均已有一定程度認識而具有相當分辨能力，而依其
       經驗，對於施用後所生不適情形如何應對，亦早已有其
       因應之道。就被告上開供述，並參酌證人吳柏澂於偵查
       證稱：有時候八大會找我，去打排毒，就用生理食鹽水
       加維他命，他們開趴很多天都不睡，你補充一些綜合維
       他命、B群，他們就會比較有體力等語（見偵字第5046號
       卷第34頁反面），可知證人吳柏澂與從事八大行業者確
       已形成此一貫之合作模式。
    (5)據上，案發時在場人等均仍在討論送醫與否，甚至有人
       提議是否直接送醫而尚未有定論之際，被告即主動提議
       、聯繫證人吳柏澂前來現場。倘非被告早已知悉如遇類
       似狀況可請託證人吳柏澂前來施打排毒針，並知悉有此
       合作模式，又何需於在場人均仍在討論時，主動提議、
       積極聯繫、接應，復於證人吳柏澂到場後要求處置方式
       並隨侍在側。
　2.其他在場人就證人吳柏澂未具合法醫師資格一節，多已有所
    預見，則主動聯繫、積極央求證人吳柏澂到場之被告本人，
    對此當能預見並已預見
　  (1)證人陳秉澤於偵查證稱：洪聖晏說要送醫院，差不多8、
       9點，後面跟江哲瑋講話的女的找1個密醫來，我看到那
       個密醫走進來，就去看死者，好像給她打了1個排毒針；
       後來死者出現身體不適，後來就有1個密醫進來等語（見
       偵字第5046號卷第58、62頁反面）；證人江哲瑋於偵查
       證稱：他們有請1位密醫來，不知道是誰叫的等語（見偵
       字第5046號卷第76頁）；證人蔡逸學於偵查證稱：我昏
       迷到7日密醫來時，我才發現有異狀等語（見偵字第5046
       號卷第91頁），堪認此等證人均認受被告請託而來之人
       乃未具合法醫師資格之「密醫」。徵諸此等證人證述所
       提及「密醫」一詞，均係伊等於偵查過程中主動提及，
       而非於回答時援引、順應檢察官訊問時所用用語，益徵
       伊等對證人吳柏澂未具合法醫師資格一節，確有預見。
　  (2)據此，其他在場人就證人吳柏澂未具合法醫師資格一節
       ，多有所預見，則主動聯繫、積極央求證人吳柏澂到場
       之被告本人，是否毫無預見，實非無疑。此由被告於偵
       查就其違反醫師法犯行坦承認罪（見他字卷第26頁），
       於本院準備程序及審理時亦坦認如事實欄一所示犯罪事
       實而自白係基於不確定故意而為本案犯行，益徵被告對
       上開事項確有預見無誤。
　3.證人吳柏澂接獲被告聯繫時，曾數度回絕，但被告卻仍一再
    請託，堪認證人吳柏澂是否具合法醫師資格乙事，並非被告
    當下所在意之事
 　 (1)證人吳柏澂於偵查證稱：我是早上7點多，要去我阿公靈
       堂那邊時，有1個叫醬醬的女生用微信聯絡我，說她們在
       開趴有人不舒服，叫我看可不可以過去看她，我說我人
       在三峽，不好過去，叫她找別人，她說別人都不接電話
       ，就一直微信我；我後來開車過去，在路上她一直催我
       ，催了快1個小時，打電話給我，一直打等語（見偵字第
       5046號卷第34頁反面、第110頁反面），可知證人吳柏澂
       接獲被告聯繫時，尚在趕赴至親靈堂途中，實有不便前
       往之原因，且證人吳柏澂當時在新北市三峽區，與被告
       斯時所在之臺北市信義區有相當距離，惟縱令證人吳柏
       澂數度回絕，被告卻仍一再請託。　
　  (2)參諸①證人吳柏澂於偵查證稱：我去的時候，死者狀況很
       不好，生命跡象快沒有，瞳孔已經放大，而且有尿失禁
       ，大便失禁是他們在幫她換浴袍時，我聞到大便的味道
       ，我就說這不行要趕快送醫院，會出人命等語（見偵字
       第5046號卷第35頁）；②證人陳秉澤於偵查證稱：死者抖
       的太誇張，抖很久，洪聖晏說要送醫的時候，我們進去
       看她，那時她就抖的很厲害等語（見偵字第5046號卷第5
       8頁）；③證人陳暐涵於偵查證稱：死者感覺有點要翻白
       眼的感覺，呼吸很大聲，有痰的感覺，一下有抖一下沒
       有抖等語（見偵字第5046號卷第67頁反面）；④被告於偵
       查供稱：最後死者真的很不舒服，就是喘息變很大，喉
       嚨感覺有卡痰，聲音出不來等語（見偵字第5046號卷第4
       1頁反面），堪認死者當時生命、身體狀態已達亟需送醫
       之程度。徵諸證人吳柏澂於偵查證稱：醬醬一直在叫死
       者，我說這個要趕快送醫院，醬醬說寶哥你幫忙我們打
       ，我就打了生理食鹽水跟綜合維他命，醬醬一直在問我
       這個會不會怎麼樣等語（見偵字第5046號卷第35頁），
       證人吳柏澂已明確告知應立刻送醫之情形，而依被告當
       時頻頻詢問會否如何之舉，堪認被告當時已預見死者當
       下生命、身體狀態之危急程度。
    (3)證人陳秉澤於偵查證稱：那時他們怕吸毒被發現，所以
       不叫救護車；大家看到死者不舒服，大家也會怕有事，
       所以先找1個密醫來看一下等語（見偵字第5046號卷第59
       、64頁）；證人吳柏澂於警詢證稱：當時死者攤在沙發
       上，呼吸很急促，我問他們這種狀況多久了，在場人說
       差不多4、5小時，我說為什麼當下不送醫急救，他們說
       怕出事，因為他們開毒趴，男生說這送醫，醫院一定會
       通報警方，這事情發生好幾個小時，他們找了很多人都
       沒有人要去，他們還是一直找等語（見偵字第5046號卷
       第14、35、36頁反面）。被告亦於偵查供稱：「（問：
       為何當時不叫救護車？）當時沒有想到那麼多，可能大
       家都知道自己在做一些非法違法的事，所以沒有想到叫
       救護車」等語（見偵字第5046號卷第43頁），可知被告
       當時確有以此非正規管道方式處理當時現場情形之意。
 　 (4)另觀諸被告於偵查供稱：死者洗完澡差不多快5點，開始
       有點意識不清，胡言亂語，我們就拍她臉頰，一開始有
       回應，沒多久之後就沒有回應，閉著眼睛沒在講話，這
       時是5、6點左右，於是將她移到床上，他們就問有沒有
       認識打排毒針的，我說我這邊只聯絡得到阿寶，我中間
       有打電話給其他人問有無認識打排毒針的人，都是用微
       信在聯絡，1位是淑珍姐（音同），1位是阿寶，我7點多
       才聯絡上阿寶，就等阿寶來打；當時沒有人提要送醫，
       只說有沒有人認識可以打排毒針的人，我不記得是誰講
       的，我就說我這邊有認識的人，要不要問一下他現在有
       沒有空等語（見偵字第5046號卷第41、42頁反面），足
       見被告對於其請託而來之人，明顯僅有「會打排毒針的
       人」之單一訴求，自始即未提及該人是否具合法醫師資
       格。此由證人吳柏澂於偵查證稱：隔天清晨醬醬有聯繫
       我，跟我說謝謝，說那個人……，我之後就看新聞看到了
       等語（見偵字第5046號卷第36頁反面），益徵被告事後
       致電證人吳柏澂時，對於證人吳柏澂究有否具合格醫師
       資格乙事，仍絲毫未加質問、探詢。
    (5)承上，證人吳柏澂既已數度回絕被告，並明言請被告直
       接送醫，且依死者當時生命、身體狀況，實已達需送醫
       程度，被告卻仍請託證人吳柏澂處理，被告既係欲藉此
       非正規管道處理當時情形，其就證人吳柏澂究否係具合
       法醫師資格、得執行醫療業務等節，顯非被告當時在意
       之事，對證人吳柏澂前來處置乙事已可容任甚明。
　4.證人林宗諺固於警詢證稱：我以前從朋友得知有1位叫阿寶
    的男子，有藥可以幫人注射排毒，但我不知道他的真實姓名
    ，是朋友教我加入阿寶的微信，就會跑出「排毒阿寶」，據
    聞他是亞東醫院的醫療人員，所使用手機0000000000號等語
    （見偵字第5046號卷第47頁）。惟依證人林宗諺前揭證述，
    可知該證人就證人吳柏澂究否具合法醫師資格乙事，亦僅止
    於單純聽聞，並未有何具體事實、脈絡以供判斷上開事項究
    否屬實，且對證人吳柏澂之真實姓名、年籍等相關資料均無
    所知，僅知悉綽號及聯繫方式。再者，證人林宗諺究有否將
    上開事項即「據聞他是亞東醫院的醫療人員」乙事告知被告
    ，亦屬可疑。此觀被告於偵查自承：我只知道他綽號叫阿寶
    ，用微信名片聯絡等語（見偵字第5046號卷第40頁正反面）
    ，可知被告僅單純知悉該人之綽號，對依其請託而來為郭于
    寧施打排毒針者之真實姓名、年籍資料全然不知，堪認於本
    案案發前，並無任何客觀事證可供被告主觀上確信證人吳柏
    澂不可能不具合法醫師資格之憑據；且被告事實上就此事項
    亦無加以求證之意欲。況檢察官於偵查中質諸證人洪聖晏「
    密醫到時有無出示相關醫療人員證照」，該證人證稱稱：「
    沒有」（見偵字第5046號卷第85頁反面）乙情明確，可知證
    人吳柏澂到場時，在場人等均未與證人吳柏澂確認是否具合
    法醫師資格。徵諸被告於原審坦稱：我沒有跟他確認他是不
    是醫生等語（見原審卷第69頁），於本院亦自承：「（問：
    你有無跟吳柏澂確認過他在哪家醫療院所擔任何職務？）當
    下沒有確認……我沒有跟他本人確認過」等語（見本院卷第10
    0頁），益徵被告斯時對於證人吳柏澂是否具合法醫師資格
    乙事並不在意，縱令證人吳柏澂不具合法醫師資格而執行醫
    療業務，亦不違背被告本意。
　5.至證人吳柏澂於另案審理時供稱：不認識被告，被告只有請
    求我這次，這也是第1次接受被告請求等語（見106年度醫訴
    字第1號卷第72頁反面）。與被告供稱：那次是我們第1次見
    面等語固屬相符。惟被告與證人吳柏澂是否認識、先前曾否
    謀面，在此種交易模式下本非重點，而係被告對於經此管道
    喚來者可能不具醫師資格乙事，本有預見，且縱該人不具合
    法醫師資格而仍為醫療行為，亦不違背其本意。此由被告於
    偵查供稱：「（問：當時如何跟阿寶談這事？）就是跟他說
    ，我們這邊有個女生，她身體不舒服，你方便現在過來幫她
    打個美白排毒針嗎這樣」等語（見偵字第5046號卷第40頁反
    面），可知縱令雙方係首次聯繫，無前言後語，即可直接表
    明訴求，益徵雙方對此種交易模式已有相當程度之認知，至
    於雙方先前是否認識、曾否謀面，實無關緊要。且無論被告
    當時主觀上是否基於救死者之意而為本案犯行，此亦僅屬被
    告為本案犯行之犯罪動機，無礙被告有共同為本案違反醫師
    法犯行之認定，附此敘明。
三、按共同正犯之意思聯絡，不以彼此間犯罪故意之態樣相同為
    必要，蓋刑法第13條第1項、第2項雖分別規定行為人對於構
    成犯罪之事實，明知並有意使其發生者，為故意；行為人對
    於構成犯罪之事實，預見其發生而其發生並不違背其本意者
    ，以故意論。前者為確定故意（直接故意），後者為不確定
    故意（間接故意），惟不論「明知」或「預見」，僅係認識
    程度之差別，不確定故意於構成犯罪事實之認識無缺，與確
    定故意並無不同，進而基此認識「使其發生」或「容認其發
    生（不違背其本意）」，共同正犯間在意思上乃合而為一，
    形成意思聯絡（最高法院103年度台上字第2320號判決意旨
    參照）。被告基於不確定故意，與明知自己不具合法醫師資
    格而不得執行醫療業務、具直接故意之證人吳柏澂間，對於
    本案犯行既有犯意聯絡、行為分擔，自均為共同正犯。
四、綜上，本案事證明確，被告犯行洵堪認定，應依法論科。
參、法律適用
一、按所謂「醫療行為」，係指凡以治療、矯正或預防人體疾病
    、傷害、殘缺為目的，所為之診察、診斷及治療，或基於診
    察、診斷結果，以治療為目的，所為之處方、用藥、施行手
    術或處置等行為之全部或一部，包括對人體有「侵入性」之
    施術或處置，均屬醫師法規範之醫療行為；而醫師法所規範
    者係著重於合法醫師執行醫療業務，以確保醫療品質，藉以
    維護病患就診者獲取健康之權利。查證人吳柏澂對郭于寧施
    打排毒針，並非急救方式之一，此觀臺北市立聯合醫院106
    年6月27日北市醫松字第10630820300號函自明（見106年度
    醫訴字第1號卷第40頁），然既係對人體使用「侵入性」施
    打針劑之方式所為處置，自屬醫師法所規範之醫療行為。
二、核被告所為，係犯醫師法第28條前段非法執行醫療業務罪。
三、被告、證人吳柏澂雖分別基於不確定故意、確定故意而為本
    案犯行，然既有犯意聯絡、行為分擔，自均為共同正犯。
四、本案無刑法第59條規定適用
(一)按犯罪之情狀顯可憫恕，認科以最低度刑仍嫌過重者，得酌
    量減輕其刑，為刑法第59條所明定。又刑法第59條規定犯罪
    情狀可憫恕者，得酌量減輕其刑，固為法院依法得自由裁量
    之事項，然非漫無限制，必須犯罪另有特殊之原因與環境，
    在客觀上足以引起一般同情，認為即予宣告法定低度刑期尤
    嫌過重者，始有其適用。是為此項裁量減刑時，必須就被告
    全部犯罪情狀予以審酌在客觀上是否有足以引起社會上一般
    人之同情，而可憫恕之情形，始稱適法（最高法院88年度台
    上字第6683號判決意旨參照）。蓋此旨在避免嚴刑峻罰，法
    內存仁，俾審判法官得確實斟酌個案具體情形，妥適裁量，
    務期裁判結果，臻致合情、合理、合法之理想。
(二)本院審酌被告知悉靜脈注射、施打針劑之本質，為「侵入性
    」治療之醫療行為，僅能由護理師、護士經醫師指示後為之
    ，竟仍基於縱使證人吳柏澂未取得合法醫師資格而不得執行
    醫療業務，亦不違背其本意之不確定故意，於郭于寧需送醫
    急救時，以此非正規管道加以處置，所為本案犯罪手段、情
    節，殊難認有何特殊原因或堅強事由，客觀上足以引起一般
    人同情而有情堪憫恕或特別可原諒之處，自無量處醫師法第
    28條前段最低有期徒刑6月仍嫌過重之情形，不符刑法第59
    條規定，自無該條規定適用。辯護人主張被告有情堪憫恕情
    形云云，自不足採。
肆、撤銷改判之理由　　
一、原審審理後，認被告犯罪事證明確，援引醫師法第28條前段
    ，刑法第11條、第28條等規定予以論罪科刑，固非無見。惟
    查：按刑罰之量定，固屬法院自由裁量之職權行使，惟刑事
    審判之量刑，旨在實現刑罰權之分配的正義，故法院對科刑
    判決之被告量刑，應符合罪刑相當原則，使罰當其罪，以契
    合人民之法律感情。此所以刑法第57條明定科刑時應審酌一
    切情狀，尤應注意該條所列各款情形，以為科刑輕重之標準
    （最高法院95年度台上字第1779號判決意旨參照）。再法院
    對於被告之量刑，亦應受比例原則與平等原則等一般法律原
    則之支配，以期達成客觀上之適當性、相當性與必要性之價
    值要求；且行為人犯後悔悟之程度，亦攸關於法院判決量刑
    之審酌。查被告於本院準備程序、審理時業已坦認為本案犯
    行，堪認已有悔悟之心，是其犯後態度與原審判決時難謂相
    同，原審就此與被告犯罪後態度之科刑輕重有關之事項未及
    審酌，顯與本院審酌科刑之情狀有所不同，刑度難謂允當。
    被告以其坦認犯罪，請從輕量刑等語為由提起上訴，非無理
    由，原判決無可維持，應由本院予以撤銷改判。
二、量刑　　
　　爰審酌醫師法嚴格禁止未取得合法醫師資格之人擅自執行醫
    療業務，並對違反者處以刑事處罰，其目的除保障合法取得
    醫師資格之人執業權利外，更係保障社會大眾得以在安全無
    虞之醫療環境下，接受經過國家嚴格培訓篩選而取得合法資
    格醫師之醫療服務，並確保醫療體系健全與發展，及保障病
    患權益，從而任意破壞上開制度者，其惡性及對病患權益所
    生危害自屬重大；然被告並非主辦前開「W HOTEL」0000號
    房活動之人，卷內並無其對於事發現場、郭于寧要否送醫等
    事具有主控權之證據，被告係因郭于寧身體有不適症狀，欲
    減緩郭于寧身體不適而與證人吳柏澂共同為本案犯行，行為
    雖有不當，事後結果亦令人遺憾，惟其動機尚屬良善，並非
    出於惡意，且係出於不確定故意而為，違反醫師法情節相對
    較為輕微，其於本案發生前並無任何前案紀錄，素行尚可；
    兼衡其犯罪動機、目的、手段，於本院業已坦承犯行，知所
    悔悟，五專畢業之智識程度，尚有母親待其扶養之生活狀況
    等一切情狀，量處如主文第2項所示之刑，並諭知易科罰金
    之折算標準。
三、沒收
(一)按「犯罪所得，屬於犯罪行為人者，沒收之」、「前二項之
    沒收，於全部或一部不能沒收或不宜執行沒收時，追徵其價
    額」，刑法第38條之1第1項前段、第3項分別定有明文。卷
    內並無積極證據足證被告因本案獲有犯罪所得，無從宣告沒
    收，先予敘明。
(二)證人吳柏澂為警查獲時，雖扣得證人吳柏澂所有、預備供使
    用之林格爾氏注射液1瓶、新俾爾寧注射液1瓶、複合維他命
    B注射液1瓶、樺萊輸液套1包、頭皮針1包及空針筒1支等物
    ，有前開自願搜索同意書、信義分局105年12月12日搜索扣
    押筆錄及扣押物品目錄表等可考。惟此等物品均為證人吳柏
    澂所有，業據證人吳柏澂於另案供承明確（見106年度醫訴
    字第1號卷第74頁），且業經本院以107年度醫上訴字第1號
    判決於證人吳柏澂所犯醫師法第28條前段犯行項下宣告沒收
    ，並經臺北地檢署檢察官於107年8月20日執行沒收完畢而滅
    失，有本院107年度醫上訴字第1號刑事判決及臺北地檢署檢
    察官扣押（沒收）物品處分命令等附卷為憑（見他字卷第13
    至20頁、執沒字第2169號卷第9頁），故不予宣告沒收，附
    此敘明。
據上論斷，應依刑事訴訟法第369條第1項前段、第364條、第299
第1項前段，醫師法第28條前段，刑法第11條、第28條，第41條
第1項前段，判決如主文。
本案經檢察官邱曉華提起公訴，檢察官蕭方舟到庭執行職務。
中　　華　　民　　國　　109 　年　　11　　月　　11　　日
                  刑事第十八庭  審判長法  官  何俏美
                                      法  官  葉乃瑋
                                      法  官  黃紹紘
以上正本證明與原本無異。
如不服本判決，應於收受送達後20日內向本院提出上訴書狀，其
未敘述上訴之理由者並得於提起上訴後20日內向本院補提理由書
（均須按他造當事人之人數附繕本）「切勿逕送上級法院」。
                                      書記官  朱倩儀
中　　華　　民　　國　　109 　年　　11　　月　　16　　日
附錄本案論罪科刑法條全文
醫師法第28條
未取得合法醫師資格，執行醫療業務者，處6個月以上5年以下有
期徒刑，得併科新臺幣30萬元以上150萬元以下罰金。但合於下
列情形之一者，不罰：
一、在中央主管機關認可之醫療機構，於醫師指導下實習之醫學
    院、校學生或畢業生。
二、在醫療機構於醫師指示下之護理人員、助產人員或其他醫事
    人員。
三、合於第11條第1項但書規定。
四、臨時施行急救。